【裁判字號】    97,易,168
【裁判日期】    970806
【裁判案由】    違反家庭暴力防制法
【裁判全文】
臺灣臺東地方法院刑事判決               97年度易字第168號
公  訴  人  臺灣臺東地方法院檢察署檢察官
被      告  甲○○
上列被告因違反家庭暴力防制法案件，經檢察官聲請簡易判決處
刑（97年度撤緩偵字第24號），本院受理後（97年度東簡字第17
6 號），認不應以簡易判決處刑，改依通常程序處理，本院判決
如下：
    主  文
甲○○無罪。
    理  由
一、聲請簡易判決意旨略以：甲○○與乙○○係夫妻關係，因另
    結新歡，經濟上與乙○○發生爭執，竟出手毆打乙○○，乙
    ○○於民國96年2 月22日申請民事保護令，經本院核發96年
    度家護字第21號保護令，命甲○○不得對乙○○實施身體或
    精神上不法侵害之行為，然甲○○對該保護令之命令視若無
    睹，因乙○○於同年7 月12日22時許以電話要求甲○○至臺
    東縣臺東市○○○路82巷35號住所討論孩子之監護問題，甲
    ○○遂於同月13日22時許至乙○○住處，二人就孩子監護問
    題無法達成協議，至同月14日凌晨2 時許，發生嚴重爭執，
    乙○○恐甲○○再次對之為毆打行為，遂報警請求協助，因
    認被告甲○○涉有違反家庭暴力防治法第61條第2 款之違反
    保護令罪嫌。
二、按犯罪事實應依證據認定之，無證據不得認定犯罪事實；又
    不能證明被告犯罪者，應諭知無罪之判決，刑事訴訟法第15
    4條第2項、第301條第1項分別定有明文。又犯罪事實之認定
    ，應憑真實之證據，倘證據是否真實尚欠明確，自難以擬制
    推測之方式，為其判斷之基礎；而認定犯罪事實之證據係指
    足以認定被告確有犯罪行為之積極證據而言，該項證據自須
    適合於被告犯罪事實之認定，始得採為斷罪之資料，最高法
    院53年臺上字第656 號、29年上字第3105號著有判例。且刑
    事訴訟上證明之資料，無論為直接或間接證據，均須達於通
    常一般之人均不致有所懷疑，而得確信其為真實之程度，始
    得據為有罪之認定，若其關於被告是否犯罪之證明未能達此
    程度，而有合理懷疑之存在，致使無從形成有罪之確信，根
    據「罪證有疑，利於被告」之證據法則，即不得遽為不利被
    告之認定，亦有最高法院76年臺上字第4986號判例可參。
三、公訴人認被告涉有上開違反保護令罪嫌，無非係以乙○○之
    陳述、本院96年度家護字第21號民事通常保護令為其主要論
    據。訊據被告固不否認本院曾於96年3 月16日以96年度家護
    字第21號民事通常保護令，禁止被告對乙○○實施身體或精
    神上不法侵害行為及直接或間接騷擾行為，上揭民事通常保
    護令之有效期間為10個月，伊確已收受上揭民事通常保護令
    ，且有發生簡易判決處刑書所載的事實沒錯等情，惟否認有
    對乙○○實施精神上不法侵害及騷擾行為，辯稱係乙○○打
    好幾通電話叫伊回家的，同意讓伊回去處理小孩子的事情等
    語。經查：
（一）本院曾於96年3 月16日以96年度家護字第21號民事通常保
      護令，禁止被告對乙○○實施身體或精神上不法侵害之行
      為，並禁止被告直接或間接對乙○○為騷擾行為，上揭民
      事通常保護令業已合法送達於被告等情，業據被告坦承在
      卷，並有本院96年度家護字第21號民事通常保護令附卷足
      憑，應堪採信。
（二）證人乙○○於警詢時證述：96年7 月12日22時許，伊有打
      電話給被告，要被告回家處理小孩之事，因雙方意見差異
      很大發生爭吵，伊怕被告一時失控，就打113 報案。伊和
      被告有發生口角爭吵，被告沒有用言語恐嚇、也未毆打伊
      ，當時係伊要被告回來處理小孩監護權之事，伊不願警方
      處理，也沒有要提出告訴等語；又於本院審理中證稱：伊
      有於96年7 月12日以電話聯絡被告，要求被告回到台東市
      ○○○路82巷35號住處，要求被告回去係因小孩子要上學
      有關下學期註冊費之事，伊想要跟被告討論，而電話中不
      好討論，所以請被告到伊住處，被告回去時，伊同意讓被
      告進入住所，當時核發家暴保護令，警察有將更生北路住
      處的鑰匙向被告取回，被告已經沒有伊住處鑰匙。當天晚
      上討論小孩註冊費問題時，只有發生口角的爭吵，被告沒
      有毆打，也沒有恐嚇伊，伊沒有要告被告的意思等語。足
      認被告係應乙○○之邀而前往乙○○住處，並非被告未受
      邀請主動前往，而雙方因討論有關小孩事項意見不合發生
      爭吵，被告並無言詞恐嚇或暴力等不法侵害行為，即難認
      合於家庭暴力防治法第61條第2款之構成要件。
四、綜上，公訴人所提證據，不足為被告有違反保護令而對告訴
    人實施精神上不法侵害及騷擾行為之積極證明，所指出證明
    之方法，亦無從說服本院形成被告有罪之心證，此外查無其
    他積極事證足認被告有何違反保護令之犯行，不能證明被告
    犯罪，參以首開規定，自應諭知無罪之判決。
據上論斷，應依刑事訴訟法第284條之1、第301條第1項，判決如
主文。
本案經檢察官丙○○到庭執行職務。
中    華    民    國    97    年    8     月    6     日
                  刑事第三庭    法  官  蔡玉雪
以上正本證明與原本無異。
如不服本判決應於收受本判決後10日內向本院提出上訴書狀；上
訴書狀應敘述具體理由。未敘述上訴理由者，應於上訴期間屆滿
後20日內向本院補提理由書狀（均須按他造當事人之人數附繕本
）。「切勿逕送上級法院」。
告訴人或被害人對於本判決如有不服，請書具不服之理由狀，請
求檢察官上訴者，其上訴期間之計算係以檢察官收受判決正本之
日期為準。
                                書記官  陳昭穎
中    華    民    國    97    年    8     月    6     日


司法院資訊處製作；財團法人民間司法改革基金會備份。
